臺灣橋頭地方法院刑事判決　
111年度訴字第119號
公  訴  人  臺灣橋頭地方檢察署檢察官
被      告  陳韋丞


指定辯護人  馬興平義務律師
上列被告因違反毒品危害防制條例案件，經檢察官提起公訴（11
0年度偵字第13879號、111年度偵字第775號、第2860號），本院
判決如下：
    主  文
陳韋丞共同販賣第二級毒品未遂，處有期徒刑貳年捌月。扣案如
附表二編號一所示之物沒收銷燬；如附表二編號二、三所示之物
均沒收。
    事  實
一、陳韋丞明知甲基安非他命及4-甲基甲基卡西酮（Mephedrone
    ）分別係毒品危害防制條例第2條第2項第2、3款所列管之第
    二、三級毒品，依法不得持有、販賣，竟與呂哲睿（另案通
    緝中）共同基於販賣第二、三級毒品以營利之犯意聯絡，由
    陳韋丞在推特社交平臺（下稱推特）以使用者名稱「菓瘋咖
    啡館」（帳號：@_xzm）發布如附表一所示之毒品交易訊息
    ，伺機販賣第二級毒品甲基安非他命及摻有第三級毒品4-甲
    基甲基卡西酮（Mephedrone）成分之咖啡包予不特定人，適
    屏東縣政府警察局員警於民國110年10月14日23時54分許，
    執行網路巡邏勤務時，發現附表一之訊息，乃佯裝購毒者以
    推特與陳韋丞聯繫，陳韋丞再提供其於微信通訊軟體（下稱
    微信）之使用者名稱「初一不是貓」（帳號：rain000000）
    供員警聯絡毒品交易細節，雙方約定以新臺幣（下同）9,00
    0元購買第二級毒品甲基安非他命1包及摻有第三級毒品4-甲
    基甲基卡西酮（Mephedrone）成分之毒品咖啡包10包。嗣陳
    韋丞將毒品交易訊息告知呂哲睿後，由呂哲睿於110年10月2
    1日17時45分許，至高雄市○○區○○○路000號之麥當勞內，交
    付前揭所販賣之毒品予員警，員警即表明身分並將呂哲睿當
    場逮捕，再扣得附表二編號編號1至2所示之物；後員警又於
    110年12月21日9時5分許，至陳韋丞住處搜索，並扣得附表
    二編號3所示之物，始悉上情。
二、案經屏東縣政府警察局刑事警察大隊報告臺灣橋頭地方檢察
    署檢察官偵查起訴。
    理  由
一、按被告以外之人於審判外之陳述，雖不符前4條之規定，而
    經當事人於審判程序同意作為證據，法院審酌該言詞陳述或
    書面陳述作成時之情況，認為適當者，亦得為證據，刑事訴
    訟法第159條之5第1項定有明文。查本案認定事實所引用被
    告以外之人於審判外之陳述，經檢察官、被告陳韋丞及其辯
    護人於審理中均同意有證據能力（院卷第170頁至第171頁、
    第236頁），本院復審酌前揭陳述作成時之情況，亦無違法
    取證之瑕疵，認以之作為證據為適當，是本案有關被告以外
    之人於審判外之言詞或書面陳述等供述證據，依前揭法條意
    旨，自均得為證據。
二、上開犯罪事實，業據被告於警詢、偵查及審理中均坦白承認
    （警一卷第11頁至第18頁；偵三卷第9頁至第13頁；院卷第1
    59頁至第172頁、第223頁至第241頁），經核與證人即同案
    被告呂哲睿於警詢、偵查中之證詞大致相符（警一卷第19頁
    至第44頁；偵一卷第191頁至第194頁、第253頁至第256頁）
    ，並有屏東縣政府警察局搜索扣押筆錄、扣押物品目錄表、
    高雄醫學大學附設中和紀念醫院檢驗醫學部毒物室濫用藥物
    檢驗報告、被告與呂哲睿之通訊軟體LINE對話紀錄、附表一
    之毒品交易訊息截圖、現場照片各1份在卷可稽（警一卷第5
    9頁至第85頁、第89頁至第112頁、第114頁至第140頁），且
    有附表二所示之物扣案為憑，足認被告之任意性自白與事實
    相符，堪以採信。
三、次按毒品之非法交易向為政府查禁森嚴且重罰不寬貸之行為
    ，為一般民眾普遍認知之事，倘非有利可圖，絕無平白甘冒
    被查緝重罰之高度風險，而單純代無深切交情之人購買毒品
    之理。而販賣毒品本非可公然為之，亦無公定價格，每次買
    賣之價量，可能隨時依雙方關係深淺、資力、需求量及對行
    情之認知、來源是否充裕、查緝是否嚴緊、購買者被查獲時
    供述購買對象之可能風險之評估等，而異其標準，非可一概
    論之，是販賣毒品之利得除被告坦承犯行或價量俱臻明確外
    ，委難察得其交易實情，然販賣者從價差或量差中牟利之方
    式雖異，惟其販賣行為在意圖營利則屬同一。參以取得毒品
    之成本需費不貲，販毒之行為復極具風險性，則被告與員警
    佯裝之購毒者間既非至親，復無特別深厚或親密之交情下，
    若無利可圖，自無甘冒被查緝法辦重刑之風險而與購毒者交
    易之理，且被告亦於審理中供稱：我販賣本案毒品，多少會
    賺錢，毒品咖啡包的部分，每包我可以賺100至150元等語（
    院卷第163頁、第239頁），堪認被告本案犯行，確有營利意
    圖無訛。綜上，本案事證明確，被告上開犯行洵堪認定，應
    依法論科。
四、論罪科刑
　㈠按購毒者為協助警察辦案或員警為蒐證目的佯稱購買，而將
    販賣者誘出以求人贓俱獲，因無實際買受之真意，且在警察
    監視之下伺機逮捕，事實上亦不能真正完成買賣，則該次行
    為，僅能論以販賣未遂（最高法院90年度台上字第7030號、
    89年度台上字第3434號判決要旨參照）。查被告已與員警達
    成交易第二、三級毒品之意思合致，並由呂哲睿持毒品與員
    警交易，堪認已著手實行販賣第二、三級毒品之行為，然員
    警係為進行蒐證，始佯裝購毒者向被告購買，實際上並無買
    受該等毒品之真意，事實上不能真正完成買賣行為，是被告
    就本案販賣第二、三級毒品之行為僅屬未遂，先予敘明。
　㈡核被告所為，係犯毒品危害防制條例第4條第6項、第2項、第
    3項之販賣第二、三級毒品未遂罪。被告持有第二級毒品之
    低度行為，為其販賣第二級毒品未遂之高度行為所吸收，不
    另論罪。被告以一行為同時觸犯販賣第二、三級毒品未遂罪
    ，為想像競合犯，依刑法第55條規定，從一重論以販賣第二
    級毒品未遂罪處斷。被告與呂哲睿就上開犯行，有犯意聯絡
    及行為分擔，應論以共同正犯。
　㈢被告雖已著手販賣第二、三級毒品之行為，惟員警係為蒐證
    目的，始佯裝購毒者向被告購買，並無購毒之真意，核屬未
    遂犯，已如前述，爰依刑法第25條第2項規定，減輕其刑。
    再被告於警詢、偵查及審理中均坦白承認上開犯行，爰依毒
    品危害防制條例第17條第2項規定，減輕其刑，並依法遞減
    之。
　㈣又被告於警詢及審理中均供稱：我身上沒有毒品，只負責發
    布毒品交易訊息，是呂哲睿負責拿毒品去交易等語（警一卷
    第16頁；院卷第162頁），是被告既未經手本案毒品，自不
    知悉本案毒品之來源，而無從依毒品危害防制條例第17條第
    1項規定減輕其刑。
　㈤辯護人雖以被告年紀尚輕，無前案紀錄，僅因一時失慮未周
    犯下本案，且犯後均坦承犯行，有顯可憫恕之情形，請求依
    刑法第59條規定減輕其刑云云。惟按刑法第59條的酌量減輕
    其刑，須犯罪另有特殊原因或情狀，在客觀上足以引起一般
    同情，而確可憫恕者，認為即使宣告法定低度刑期，仍嫌過
    重，或因立法至嚴，確有情輕法重的情形，始有其適用（最
    高法院98年度台上字第4603號判決意旨參照）。本院考量販
    賣毒品係我國嚴格查緝的犯罪行為，凡是具有一般智識能力
    及社會歷練的人，均知悉不可為之，而被告於案發時為成年
    人，且自陳學歷為大學畢業，目前從事老師工作等語（院卷
    第240頁），於審理中亦能應答自如，可見其智識能力並無
    不如一般正常人之情形，則其對上述嚴禁販賣毒品乙情，自
    無法諉為不知。復觀諸被告與呂哲睿間之LINE對話紀錄截圖
    （警一卷第89頁至第91頁），係被告主動與呂哲睿接洽合作
    毒品交易事宜，並拜託呂哲睿透過其他管道獲取較低價之毒
    品，更表示「（我）有幾個朋友在問」、「我蠻多咖都在問
    的，他們都沒地方拿的到」、「咖（啡包）的話，（我）應
    該50（包）可以一到兩個禮拜出完」等語，顯欲透過不只一
    次之販賣行為加以獲利，是被告本案所為，應非因一時失慮
    、偶一為之，且卷內事證亦未顯示其是因為特殊環境或原因
    才為本案犯行，故被告之犯罪動機及犯罪情狀在客觀上無足
    以引起一般同情之處。衡以被告所犯販賣第二級毒品罪之法
    定最低本刑固為10年以上有期徒刑，然其本案為未遂犯，且
    於偵查及審理中自白犯行，已可依刑法第25條第2項及毒品
    危害防制條例第17條第2項規定遞減其刑，故無情輕法重之
    情事，倘遽予憫恕被告而減輕其刑，除對其難收改過遷善之
    效，無法達到刑罰特別預防之目的外，亦易使其他販毒之人
    心生投機、甘冒風險繼續販毒，無法達到刑罰一般預防之目
    的，是被告本案犯行，無適用刑法第59條規定酌減其刑之餘
    地。
　㈥爰審酌被告不思循正當途徑賺取所需，明知毒品為國家嚴格
    查緝之物，倘濫行施用，不僅容易造成他人成癮，亦會對身
    心造成傷害，竟不顧販賣對象可能面臨之困境，著手為本案
    販賣毒品之犯行，所為應予非難；惟念其始終坦承犯行，態
    度良好，且無刑事前科紀錄，有臺灣高等法院被告前案紀錄
    表1份在卷可考（院卷第219頁至第220頁），素行良好；兼
    衡本案係員警為蒐證目的，始佯與被告聯繫購毒，其等間並
    無買賣毒品之真實合意，該等毒品亦不至於對外流通，造成
    社會危害；暨審酌被告自陳大學畢業之教育程度，目前重新
    就讀樹德科技大學社工系，並從事老師工作，月收入約3萬6
    千元，家庭經濟狀況小康等一切具體情狀（院卷第240頁）
    ，量處如主文所示之刑，以示懲儆。
五、沒收
   ㈠扣案如附表二編號1之第二級毒品甲基安非他命1包及附表二
     編號2之摻有第三級毒品4-甲基甲基卡西酮（Mephedrone）
     成分之咖啡包10包，經鑑定分別含有如附表二編號1至2所
     示之毒品成分等情，有高雄醫學大學附設中和紀念醫院檢
     驗醫學部毒物室濫用藥物檢驗報告1份在卷可佐（警一卷第
     75頁至第85頁），且經被告於審理中供稱：附表二編號1、
     2之毒品即為呂哲睿本案欲販賣予員警之毒品等語（院卷第
     163頁），是附表二編號1之第二級毒品甲基安非他命1包，
     應依毒品危害防制條例第18條第1項規定宣告沒收銷燬；附
     表二編號2之摻有第三級毒品4-甲基甲基卡西酮（Mephedro
     ne）成分之咖啡包10包，均屬違禁物，爰依刑法第38條第1
     項規定均宣告沒收。又該等毒品之包裝袋，因與其內之毒
     品難以完全析離，且無析離之實益與必要，應整體視同毒
     品，一併宣告沒收銷燬、沒收。另鑑驗耗損之毒品，既已
     用罄而滅失，自無庸為沒收銷燬、沒收之諭知。
   ㈡至扣案如附表二編號3之手機1支，係被告所有供本案犯罪所
     用之物乙節，業據被告於審理中供承在卷（院卷第163頁）
     ，爰依毒品危害防制條例第19條第1項規定宣告沒收。
據上論斷，依刑事訴訟法第299條第1項前段，判決如主文。
本案經檢察官黃楷中偵查起訴，檢察官李門騫到庭執行職務。
中　　華　　民　　國　　111 　年　　11　　月　　28　　日
                  刑事第二庭    審判長法　官  黃右萱
                                      法  官  王奕華
                                      法  官  楊凱婷  
以上正本證明與原本無異。
如不服本判決應於收受判決後 20 日內向本院提出上訴書狀，並
應敘述具體理由。其未敘述上訴理由者，應於上訴期間屆滿後20
 日內向本院補提理由書 (均須按他造當事人之人數附繕本)「切
勿逕送上級法院」。
中　　華　　民　　國　　111 　年　　11　　月　　28　　日
                                      書記官  許雅如
附錄本案論罪科刑法條：
毒品危害防制條例第4條
製造、運輸、販賣第一級毒品者，處死刑或無期徒刑；處無期徒
刑者，得併科新臺幣3千萬元以下罰金。
製造、運輸、販賣第二級毒品者，處無期徒刑或10年以上有期徒
刑，得併科新臺幣1千5百萬元以下罰金。
製造、運輸、販賣第三級毒品者，處7年以上有期徒刑，得併科
新臺幣1千萬元以下罰金。
製造、運輸、販賣第四級毒品者，處5年以上12年以下有期徒刑
，得併科新臺幣5百萬元以下罰金。
製造、運輸、販賣專供製造或施用毒品之器具者，處1年以上7年
以下有期徒刑，得併科新臺幣150萬元以下罰金。
前五項之未遂犯罰之。

附表一：
音樂響起，妹子搖起，（咖啡圖示）（糖果圖示）（香菸圖示）（音符圖示）（愛心圖示）（樹木圖示）高雄全新菓瘋咖啡館，我有咖啡你有故事嗎？我有裝備你有音樂細胞嗎？ #裝備#音樂課#聯誼#單女#情侶#夫妻#汽旅#好喝一直喝#優質#陳總在夜總會#裝備商 早起的鳥兒有（執）吃　高雄需（執【糖果圖示】、飲【飲料圖示】）私訊詢問吧 #南部高雄#音樂課#裝備#單男#單女#情侶聯誼 

附表二：
編號 扣押物品 備註 1 第二級毒品甲基安非他命1包 （含包裝袋1只，檢驗後淨重為1.433公克）  高雄醫學大學附設中和紀念醫院檢驗醫學部毒物室濫用藥物檢驗報告（報告編號：S00000-000，警一卷第75頁） 2 第三級毒品4-甲基甲基卡西酮（Mephedrone）毒品咖啡包10包（含包裝袋10只，檢驗後純質淨重分別為0.177、0.346、0.096、0.287、0.266、0.197、0.115、0.129、0.156、0.052公克）  高雄醫學大學附設中和紀念醫院檢驗醫學部毒物室濫用藥物檢驗報告（報告編號：S00000-000至169，警一卷第76頁至第85頁） 3 Iphone 8手機1支（IMEI：000000000000000，門號：0000000000號） 被告陳韋丞所有供本案犯行所用之物。